【裁判字號】    92,裁,1619
【裁判日期】    921114
【裁判案由】    勞保
【裁判全文】
最  高  行  政  法  院  裁  定                  九十二年度裁字第一六一九號
    抗  告  人  甲○○
右抗告人因與相對人勞工保險局間勞保事件，對於中華民國九十一年十月二十九日臺
北高等行政法院九十一年度訴字第三一一號裁定，提起抗告，本院裁定如左︰
    主  文
抗告駁回。
抗告訴訟費用由抗告人負擔。
    理  由
一、按抗告法院認抗告為不合法或無理由者，應為駁回抗告之裁定。
二、本件抗告意旨略謂抗告人之配偶李添舜於八十九年一月二十五日申請勞工保險殘
    廢給付，請求權未逾二年時效，不應以逾六十日之程序不符為由而駁回其訴，原
    裁定有所違誤等語。
三、按被保險人對勞工保險局有關殘廢給付事項之核定發生爭議時，以經過合法之申
    請審議及訴願程序為前提要件，始得提起行政訴訟，其未經過審議、訴願程序，
    遽行提起行政訴訟，自非法之所許，此觀勞工保險爭議事項審議辦法第三條、訴
    願法第一條及行政訴訟法第四條之規定甚明。
四、原裁定係以：(一)、按勞工保險爭議審議應於接到勞保局核定通知文件之翌日起六
    十日內，填具申請書向勞工保險監理委員會申請審議，勞工保險爭議事項審議辦
    法第三條第一項所明定。若逾越六十日之不變期間而申請審議，自為法所不許。
    本件被保險人即抗告人之配偶李添舜因勞保事件，檢具向相對人申請殘廢給付，
    經相對人以八十九年四月五日八九保給字第六○二七七○三號函否准在案，該函
    並於八十九年四月十日送達李添舜，因李添舜已於同年一月二十八日死亡，由其
    配偶即抗告人收受，此為抗告人所不爭執，並有抗告人之勞工保險爭議事項審議
    申請書中「申請人收到核定函日期」欄之記載可按，計其六十日之申請審議期間
    扣除在途期間四日後，應於八十九年六月十三日屆滿，則抗告人遲至八十九年九
    月十四日始向勞工保險監理委員會申請審議，有其提出之申請函上收文戳可按，
    其申請審議已逾上開法定不變期間，揆諸首開說明，自為法所不許。勞工保險監
    理委員會九十年二月五日（八九）保監審字第五八○九號審定書以其申請審議逾
    期，從程序上予以駁回，核無不合。(二)、次按「人之權利能力，始於出生，終於
    死亡。」、「自然人、法人、非法人之團體或其他行政處分之相對人及利害關係
    人得提起訴願。」分別為民法第六條、訴願法第十八條所明定，本件被保險人李
    添舜業於八十九年一月二十八日死亡，有卷附李添舜之死亡證明書可稽，即已無
    權利能力，自非得提起訴願之主體。抗告人復於九十年三月八日以李添舜之名義
    提起訴願，其訴願難謂合法，訴願決定以李添舜無權利能力，其提起訴願為不合
    法，從程序上予以駁回，揆諸首揭說明，即無不合。(三)、至抗告人所訴依勞工保
    險爭議審議辦法第三條第二項規定，申請審議事件因遲誤前項不予受理時，如原
    核定確有違法或不當者，相對人或其上級機關得依職權命令變更或撤銷乙節，查
    勞工保險爭議審議辦法第三條第二項固規定申請審議事件因遲誤前項期間不予受
    理時，如原核定確屬違法或不當者，勞保局或其主管機關得依職權變更或撤銷之
    。惟此項規定係賦予原行政處分機關或其上級機關對於顯然違法或不當而已確定
    之行政處分，得本於行政監督功能，依職權予以撤銷或變更而已。如勞保局或其
    主管機關訴願決定機關如不認原行政處分有顯然違法或不當情事而決定駁回時，
    自無庸於審定書另說明不能適用該項之理由，抗告人亦不得執審定書未適用該項
    為由提起行政訴訟。(四)、本件未經過合法之申請審議及訴願程序，抗告人逕予起
    訴，因認其訴為不合法。
五、經查原裁定認事用法均妥適，抗告意旨仍執前詞，以其請求權未逾二年，不應受
    此六十日限制之詞指摘原裁定違誤，經核為無理由，應予駁回。
六、依行政訴訟法第二百七十二條、第一百零四條、民事訴訟法第九十五條、第七十
    八條，裁定如主文。
中    華    民    國    九十二      年     十一       月     十四       日
                    最 高 行 政 法 院  第 二 庭
                                審 判 長 法  官      陳  石  獅
                                         法  官      吳  錦  龍
                                         法  官      劉  鑫  楨
                                         法  官      高  啟  燦
                                         法  官      黃  合  文
右  正  本  證  明  與  原  本  無  異
                                         法院書記官  蘇  金  全
中    華    民    國    九十二      年      十一      月    二十四      日


司法院資訊處製作；財團法人民間司法改革基金會備份。
